【裁判字號】    90,交上訴,408
【裁判日期】    900425
【裁判案由】    公共危險等
【裁判全文】
臺灣高等法院臺中分院刑事判決                    九十年度交上訴字第四八號
    上  訴人即
    被      告  丙○○
右上訴人因公共危險等案件，不服臺灣彰化地方法院八十九年度訴字第五二四號中華
民國八十九年十一月三十日第一審判決（起訴案號：臺灣彰化地方法院檢察署八十八
年度偵字第九三一一號），提起上訴，本院判決如左：
      主  文
原判決關於丙○○部分撤銷。
丙○○以駕車碰撞他車之方法致生陸路往來之危險，處有期徒刑肆月，如易科罰金，
以參佰元折算壹日，緩刑貳年。
      事  實
一、丙○○於民國（下同）八十八年九月二十二日下午三時許，駕駛「昌邦針織手套
    社」所有車牌號碼為Ｓ六－０八四二號之小貨車，沿國道一號中山高速公路由南
    往北行駛，行至中山高速公路北上一九一公里前面之路段（彰化縣所轄）時，適
    有甲○○同向駕駛其所有車牌號碼為Ｇ三－一三四二號之自用小客車（搭載其配
    偶陳幸如）與其發生超車糾紛，丙○○心生不滿，明知當時中山高速公路之車流
  量甚大，且均高速行駛，雖預見其在駕車自後碰撞他車之後，易使被碰撞之車輛
    突然偏離車道，致生中山高速公路該處路段他車往來之危險，詎丙○○仍不顧其
    駕車自後碰撞甲○○所駕駛車輛所足生陸路往來之危險，仍基於駕車自後碰撞甲
    ○○所駕駛車輛致生陸路往來危險之間接故意，並基於毀損之概括犯意，先駕駛
    上開小貨車而以該貨車之右側擦撞甲○○所駕駛上開自用小客車之左後車門，繼
    於該自小客車往前行駛後，即基於上開駕車自後撞擊前車使生陸路往來危險之間
    接故意，又駕駛上開小貨車自後猛力撞擊甲○○所駕駛上開自用小客車之後方車
    桿，致使甲○○所駕駛之上開自用小客車，因受此撞擊而橫置於車道中央（車頭
    朝內），致生上開陸路往來之危險。嗣丙○○即駕車駛離，甲○○乃迅速回正其
    汽車，驅車追趕，欲記下丙○○所駕駛上開小貨車之車牌號碼。丙○○見甲○○
    驅車追趕而來，乃將其所駕駛之上開小貨車暫停於該路段北上一九一公里加一百
    公尺之路肩，甲○○亦隨後趕至，並準備下車理論。詎丙○○仍延承上開毀損之
    概括犯意，又駕駛上開貨車往後倒撞甲○○所駕駛自小客車之前側，而先後連續
    多次駕車碰撞甲○○所駕駛之上開自用小客車，造成該自小客車左後側車門凹陷
    毀損、左後車燈破損、車前引擎蓋部分凹損隆起等損害，而使上開設備失其通常
    效用。
二、案經被害人甲○○訴由內政部警政署國道公路警察局第三警察隊報請臺灣彰化地
    方法院檢察署檢察官偵查起訴。
      理  由
一、訊據上訴人即被告丙○○（以下簡稱為被告）雖坦承伊確有於前開時、地，駕駛
    「昌邦針織手套社」所有車牌號碼為Ｓ六－０八四二號之小貨車，與駕駛車牌號
    碼為Ｇ三－一三四二號自用小客車之甲○○發生超車糾紛，惟被告矢口否認伊有
    公訴人所指訴之毀損與公共危險犯罪情事，並辯稱：案發當時，係甲○○之配偶
    陳幸如自右側車窗以手勢對其挑釁，伊才驅車到內線道，欲與駕車行駛於中線道
    之甲○○理論，當時，甲○○有駕車碰撞伊車，故甲○○所駕駛前開自用小客車
    左後車門才有凹陷毀損，此係甲○○駕車碰撞伊車所致，並非伊駕車碰撞造成，
    至於甲○○所駕駛前開自用小客車車前引擎蓋之凹損隆起，雖係伊在路肩倒車所
    撞，但此純係出於倒車不慎所致，伊僅有過失，並無故意毀損之犯行，另外，伊
    並未駕車自後撞擊甲○○所駕駛之前開自用小客車，其車後損壞，實係甲○○自
    己倒車不慎撞擊他物所致，與伊無關，本案警方製作警訊筆錄時，對伊之所述，
    僅擇不利於伊之部分記錄，伊亦係因不知法律，才為簽名，應不能以此對伊論科
    罪責等情。
二、然查：（一）本案被告前開犯行，業據告訴人甲○○（以下簡稱為告訴人）指訴
    甚詳，並有其所駕駛前開Ｇ三－一三四二號自小客車受損照片（見警訊卷宗第十
    三、十四、十五頁，及偵查卷宗第十六、十七頁）及交通事故現場圖附卷可稽。
    復據當時坐在告訴人所駕駛車輛右前座之告訴人配偶陳幸如於原審法院訊問時指
    證明確（見原審卷宗第三二頁）。（二）被告雖否認告訴人與其配偶陳幸如之指
    證為真實，並以前開情詞置辯。惟就告訴人所駕駛前開自用小客車之車後，曾遭
    被告所駕駛之前開貨車自後撞擊乙節，經核被告於警訊、偵查中、及於原審法院
    訊問時，均坦承有此事實，嗣後亦僅以：因告訴人緊急煞車，伊才從後撞上告訴
    人所駕駛之車輛等情置辯。被告於八十八年十二月十八日所提出之刑事陳述狀，
    亦同此陳述（見偵查卷宗第二五頁）。若無此事，被告豈有迭次承認之理。顯見
    被告於本院審理時，辯稱：伊並未駕車自後撞擊告訴人所駕駛之前開自用小客車
    ，告訴人車後損壞，實係告訴人自己倒車不慎撞擊他物所致乙節，並非實在。被
    告此部分所辯，不足採信。（三）就本案告訴人所指訴上情，被告於本院審理時
    ，雖以：告訴人所駕駛前開自用小客車左後車門之凹陷毀損，係告訴人駕車碰撞
    伊車所致，另告訴人所駕駛前開自用小客車車前引擎蓋之凹損隆起，亦僅係伊在
    路肩倒車不小心所撞等語置辯。就其駕駛貨車從後撞擊告訴人所駕駛前開自用小
    客車部分，被告亦於原審法院辯稱：因告訴人欲加速逃離，伊自後追趕，但告訴
    人緊急煞車，伊才從後撞上告訴人所駕駛之車輛等情。惟被告於警訊中已自承：
    「當時我行至大肚橋頭時，時速約在八十公里，行駛中線道，該Ｇ三－一三四二
    號自小客車由內車道未打燈號直接切進我車前，後該車前乘客用右手指比出一個
    手勢罵我之後，因前方車流大，我跟著該車之後方，後我即（在外車道上）搖下
    左邊窗戶，加上手勢，要求該車停車表明來意，但（該車）未停車，後該車又由
    中線道切至外線道上我車前，於是我則又由外車道切入中線道，但該車不理會又
    從外車道急切入中線道時，與我發生第一次碰撞，後向前進約一至二公尺遠後，
    我認為該車係故意擋在我前方，於是我則用車推撞該車左側車身，此為第二次碰
    撞（即事實欄所載第一次碰撞），後再前進約二公尺遠後，該車則進入我車道，
    於是我又第三次直接以車頭推撞該車之尾部（即事實欄所載第二次碰撞），後該
    車則向前進，我則欲到王田交流道，於是走路肩後，該車則尾隨我後方，我見狀
    即緊急煞車，我認為他要撞我，結果我立刻倒車，但該車未閃開而撞上該車之車
    頭（即事實欄所載第二次碰撞）」等情（見警訊卷宗第一、二頁）。亦即被告於
    警訊時，已坦承其確有事實欄所載三次故意駕駛前開貨車碰撞告訴人所駕駛之前
    開自用小客車之情事。即經檢察官訊問其何以在警訊自承三次撞對方（即告訴人
    ）車時，被告除辯稱：（第一次）是對方開過來讓我撞等語之外，亦供承：「第
    二次我認為第一次他（指告訴人）故意，我才狠狠再撞一次」等情（見偵查卷宗
    第六頁）。並承認該次撞擊確有導致告訴人之車輛橫置於高速公路上（見偵查卷
    宗第四五頁，又在原審法院訊問時，被告再坦承此次撞擊有導致告訴人之車輛橫
    置於高速公路上，見原審卷宗第三四頁）。嗣經檢察官向原審法院聲請羈押，經
    原審法院訊問時，被告亦再供認告訴人並沒有撞到伊所駕駛之貨車，當時被告並
    僅以：「他（指告訴人）故意超我的車讓我撞」等語置辯（見原審法院八十八年
    度聲羈字第二一九號刑事卷宗第四頁）。如非確有其事，被告豈有迭次供認之理
    。顯見告訴人上開所訴，及其述稱前開事實欄所載第二次撞擊導致其所駕駛車輛
    橫置高速公路之路面等情非虛。如再參酌本案被告所駕駛之車輛為貨車，告訴人
    所駕駛之車輛為自小客車，由卷附之照片顯示被告所駕駛車輛之車型與噸位均超
    過告訴人所駕駛之車輛，且告訴人所駕駛車輛之內尚有其配偶陳幸如，陳幸如並
    於八十九年六月八日下午六時九分因因懷孕滿四十一週而產子，有生產證明書一
    紙附卷為證（見原審卷宗第十九頁），以此推算，當案發當時陳幸如已在懷孕初
    期，在此情形，謂告訴人會在車流量甚大之高速公路高速駕駛其自小客車主動擦
    撞被告所駕駛之貨車，或會緊急煞車讓被告所駕駛之貨車自後追撞，致生發生車
    禍危險，顯難認符情理。上開撞車事件，係被告尋釁所為，應無可疑。又告訴人
    既已駕車尾隨被告所駕駛之貨車，目的係要記下其車牌號碼並找被告理論，則被
    告在停車之後，告訴人即會駕車尾隨而至，被告何需有倒車之舉？如有倒車，以
    被告自稱駕車已近二十年之經驗，豈會往後撞擊告訴人所駕駛前開自用小客車，
    使其車前引擎蓋凹損隆起？被告辯稱此係倒車不小心所致，亦難採信。（四）綜
    合上情，本院認被告除有前開故意駕駛貨車撞擊毀損告訴人所駕駛前開車輛，並
    使告訴人所駕駛之前開自小客車受有前開損害之毀損犯意與行為之外，被告亦有
    明知當時中山高速公路之車流量甚大，且均高速行駛，雖預見其在駕車自後碰撞
    告訴人所駕駛之車輛之後，易使告訴人所駕駛之車輛突然偏離車道，致生中山高
    速公路該處路段他車往來之危險，詎仍不顧上情，仍駕駛上開自小貨車自後撞擊
    告訴人所駕駛上開自用小客車之犯意與行為，其事證彰彰甚明。依照刑法第十三
    條第二項之規定，被告對於上開構成犯罪之事實，預見其發生，且其發生並不違
    反被告本意，仍以故意論。是被告顯有駕車碰撞告訴人所駕駛車輛致生陸路往來
    危險之間接故意。而被告駕駛上開小貨車自後猛力撞擊告訴人所駕駛上開自用小
    客車之後方車桿，致使告訴人所駕駛之上開自用小客車，因受此撞擊而橫置於車
    道中央（車頭朝內），客觀上亦已具備上開陸路公眾往來危險之狀態。被告有此
    犯意與行為，事證亦甚為明確，被告此部分之犯行亦堪認定。被告否認有上開犯
    行，及辯稱：本案警方製作警訊筆錄時，對伊之所述，僅擇不利於伊之部分記錄
    ，伊亦係因不知法律，才為簽名，應不能以此對伊論科罪責等情，核係卸責之詞
    ，均不足採信。（五）又本案被告之上開犯行，本院依據本案卷證已可認定，被
    告聲請本院囑請車輛事故鑑定單位重建案發之經過，本院認無此必要，併此敘明
    。
三、核被告所為，係犯刑法第一百八十五條第一項之妨害公眾往來安全罪及同法第三
    百五十四條之毀損罪。其前後三次毀損犯行，時間緊接，方法相同，並觸犯構成
    要件相同之罪名，顯係基於概括之犯意反覆而為，應依刑法第五十六條連續犯之
    規定論以一罪。又被告所犯上開二罪之間，有方法結果之牽連關係，應依刑法第
    五十五條牽連犯之規定，從一重依刑法第一百八十五條第一項之妨害公眾往來安
    全罪論處。公訴意旨認該二罪應予分論併罰，尚有未洽。
四、原審就被告前開所犯，予以論罪科刑，固非無見，惟本案被告就其所犯之妨害公
    眾往來安全罪部分，係以駕車碰撞告訴人所駕駛車輛之方式，致生陸路往來之危
    險。原審判決認定被告係壅塞陸路致生往來之危險，尚有未洽。又被告犯罪後，
    立法院已修正刑法第四十一條之規定，並經總統於九十年一月十日公布施行，於
    同月十二日生效。依修正後刑法第四十一條第一項之規定，犯最重本刑為五年以
    下有期徒刑以下刑之罪，而受六個月以下有期徒刑或拘役之宣告，因身體、教育
    、職業、家庭之關係或其他正當理由，執行顯有困難者，得以一元以上三元以下
    折算一日，易科罰金。與舊法須犯最重本刑為三年以下有期徒刑以下刑之罪，而
    受六個月以下有期徒刑或拘役之宣告，因身體、教育、職業、家庭之關係或其他
    正當理由，執行顯有困難者，始得以一元以上三元以下折算一日，易科罰金相比
    較，以修正後之新法對被告有利。被告既犯最重本刑為五年以下有期徒刑以下刑
    之罪，而受四個月有期徒刑之宣告，原審判決未及依修正後刑法第四十一條第一
    項之規定，對被告諭知易科罰金之折算標準，亦有未合。是本案被告上訴否認犯
    罪雖無可採信，但原審判決既有上開可議之處，自應由本院將原審判決撤銷，並
    予以改判。爰審酌被告之品行、犯罪動機、及其在車輛往來頻繁且車速甚快之高
    速公路上為上開危險駕駛行為所生公共危害，以及迄未賠償被害人所受損害等一
    切犯罪情狀，仍量處有期徒刑四月，並諭知易科罰金之折算標準。又被告並未曾
    因犯罪而受有期徒刑以上刑之宣告，有台灣彰化地方法院檢察署刑案資料查註紀
    錄表及本院被告全國前案紀錄表在卷可按，經此偵審程序教訓，被告當能知所警
    惕，應無再犯之虞，其所受前開宣告之刑，以暫不執行為宜，爰仍依原審判決併
    予宣告緩刑二年，以啟自新。
五、據上論斷，應依刑事訴訟法第三百六十九條第一項前段、第三百六十四條、第二
    百九十九條第一項前段、刑法第二條第一項前段、第五十六條、第一百八十五條
    第一項、第三百五十四條、第五十五條、第四十一條第一項、第七十四條第一款
    ，罰金罰鍰提高標準條例第一條前段，第二條判決如主文。
本案經檢察官乙○○到庭執行職務。
中      華      民      國      九十      年      四    月    二十五    日
                              臺灣高等法院臺中分院刑事第三庭
                                    審判長法  官  方  艤  駐
                                          法  官  胡  忠  文
                                          法  官  廖  柏  基
右正本證明與原本無異。
如不服本判決應於收受送達後十日內向本院提出上訴書狀，其未述上訴之理由者並
得於提起上訴後十日內向本院補提理由書（均須按他造當事人之人數附繕本）。
                                          書記官  柯  孟  伶
中      華      民      國     九十      年      四       月   二十六   日
附錄本案論罪科刑法條：
刑法第一百八十五條第一項
損壞或壅塞陸路、水路、橋樑或其他公眾往來之設備或以他法致生往來危險者，處五
年以下有期徒刑，拘役或五百元以下罰金。
刑法第三百五十四條
毀棄、損壞前二條以外之他人之物或致令不堪用，足以生損害於公眾或他人者，處二
年以下有期徒刑、拘役或五百元以下罰金。
                                                                        Ｆ


司法院資訊處製作；財團法人民間司法改革基金會備份。
